【裁判字號】    97,消債更,785
【裁判日期】    980310
【裁判案由】    更生事件
【裁判全文】
臺灣板橋地方法院民事裁定           97年度消債更字第785號
聲  請  人  丁○○
代  理  人  施習盛律師
上列當事人因消費者債務清理事件聲請更生，本院裁定如下：
    主  文
聲請駁回。
聲請費用由聲請人負擔。
    理  由
一、本件聲請意旨略為：聲請人於民國（下同）95年4月4日間與
    最大債權金融機構國泰世華商業銀行（下稱國泰世華銀行）
    達成協商，自95年5月起，分96期，利率0%，每月10日繳交
    新台幣（下同）15,189元。惟因聲請人每月收入平均約為
    35,000元，但因工作量減少，收入遞減，扣除每月生活必須
    支出後，不足以負擔依協商條件每月應繳納之金額15,189元
    。且聲請人有3位子女，長女乙○○就讀大學、學費支出（
    助學貸款），最近並罹患血液方面疾病正治療中。復因聲請
    人之妻因照顧小孩失業中。係有不可歸責於己之事由，致履
    行顯有重大困難，為此聲請裁定准予更生等語。
二、按債務人與金融機構協商成立者，不得聲請更生或清算，但
    因不可歸責於己之事由，致履行顯有重大困難者，不在此限
    ；本條例施行前，債務人依金融主管機關協調成立之中華民
    國銀行公會會員辦理消費金融案件無擔保債務協商機制與金
    融機構成立之協商，準用前項之規定，消費者債務清理條例
    （下稱本條例）第151條第5項、第6項分別定有明文。又聲
    請更生或清算不合程式或不備其他要件者，法院應以裁定駁
    回之，但其情形可以補正者，法院應定期間先命補正，復為
    本條例第8 條所明定。次按依債務人與金融機構協商成立者
    ，除非因不可歸責於己之事由，致履行顯有重大困難，否則
    不得聲請更生或清算，本條例第151 條第5 項規定意旨甚明
    。是債務清償方案成立後，固由債務人按其條件履行，惟需
    於其後發生情事變更，在清償期間收入或收益不如預期，致
    該方案履行困難甚或履行不能，因不可歸責於己，始能聲請
    更生或清算。此項規定旨在避免債務人任意毀諾已成立之協
    商，濫用更生或清算之裁判上債務清理程序，蓋以債務清償
    方案係經當事人行使程序選擇權所為之債務清理契約，債務
    人應受該成立之協議所拘束。債務人既已與金融機構協商成
    立，如認該協商方案履行有其他不適當情形，自仍應再循協
    商途徑謀求解決。
三、經查：
（一）聲請人於95年間向國泰世華銀行申請債務協商時，曾主張
      其每月收入40,000元等情，已據國泰世華銀行檢附消費金
      融債務協商案件申請人財務資料表影本供本院參酌，可見
      聲請人於「財產及收入狀況說明書」之「聲請前2年內收
      入」欄內填載「自95年6月1日至97年5月30日擔任貨車司
      機，每月薪資所得35,000元」，顯然不實。則聲請人有無
      據實說明其每月實際收入狀況，已屬可疑，尚難盡信。
（二）又聲請人主張長女乙○○就讀大學、學費支出（助學貸款
      ），最近並罹患血液方面疾病正治療中，致其履行顯有重
      大困難等語。惟聲請人僅提出其毀諾後（97年1月）乙○
      ○自97年4月至5月間之醫療費用收據及生化檢驗報告影本
      為證，而每次支出金額約在300元至400元之間，因此亦難
      認聲請人支出上開費用與其毀諾間有因果關係存在。
（三）聲請人雖另主張其每月須繳納配偶名下房屋貸款10,000元
      、全家5人膳食費10,000元、水電費、電話費及瓦斯費之
      家用支出5,000元，並每月為子女乙○○、戊○○、丙○
      ○支出扶養費各3,000元，且提出子女丙○○學費、水、
      電、瓦斯費帳單等單據為證。核聲請人所主張之上開費用
      ，係屬家庭生活費用，聲請人之配偶甲○○依法應共同負
      擔，而甲○○95年度年收入為219,393元、96年度年收入
      為201,417元，其名下尚有門牌號碼台北縣新莊市○○路
      364號4樓之房屋及其坐落基地之不動產2筆，已據本院依
      職權調取甲○○95暨96年度之稅務電子閘門財產所得調件
      明細表查明屬實，經換算其每月平均收入在16,785元至
      18,283元之間，是其既有相當收入及財產，應有能力足與
      聲請人共同負擔上開基本生活費用。況且，聲請人所主張
      之每月必要生活費用中，房屋貸款為10,000元，惟該房屋
      並非聲請人所有，而係聲請人配偶甲○○所有，業如前述
      ，且聲請人亦非支借房貸之債務人，依法並無負擔房貸之
      義務。聲請人如再撙節開支（依行政院主計處公佈之97年
      度臺灣省每人每月最低生活費用為9,829元，該最低生活
      費用即包括食、衣、住、行等費用在內，且聲請人既已負
      債大於資產，本應較一般人更節約支出），依原協商條件
      履行，應無重大困難之處。此由聲請人自95年5月間成立
      協商以來，迄97年1月間止，均得依原協商條件履行益徵
      。況此部分費用，於95年間聲請人與最大債權銀行成立協
      商之際，即已現實存在，聲請人自已將之列入協商金額是
      否逾聲請人之能力之評估，亦難認係協商成立後有何情事
      變更致生履行有重大困難之情事。
（四）又銀行公會針對95年度銀行公會協商案件已毀諾之客戶，
      業已決議可申請「個別協商一致性方案」，即由最大無擔
      保債權銀行依據前置協商清償方案之精神和原則，與債務
      人重新協商議訂符合債務人繳款能力之月付款金額，該方
      案最長為180期，利率最低為0%。是聲請人如認該清償協
      議之利率、期數有調整之必要，俾利其清償，自得再向最
      大無擔保債權銀行申請協商，附此敘明。
四、綜上，本件聲請人未能舉證證明於協商成立後，有何不可歸
    責於己之事由，致所需之支出增加或收入減少，因而有不能
    履行或履行顯有重大困難之情事，是本院認聲請人所稱履行
    顯有重大困難之情，無足採信。本院審酌卷存書證，認並無
    聲請人所述其「履行顯有重大困難」情事發生，從而其聲請
    更生，應屬無據，自不應准許，爰裁定如主文。
中    華    民    國    98    年    3    月      10   日
              民事第二庭    法      官  陳財旺
上為正本係照原本作成
如不服本裁定，應於裁定送達後10日內，以書狀向本院提出抗告
，並繳納抗告費新臺幣1千元
中    華    民    國    98    年    3    月      10   日
                            書  記  官  孫國慧


司法院資訊處製作；財團法人民間司法改革基金會備份。
